# 请教陈老师，集团股份支付的问题？

提问人：xzjry 时间：2015-09-11 09:38:29
陈老师，A公司是B公司的母公司（100%控股），现在A公司想将其持有B公司的16%股权用来股权激励B公司的高管，第一年、第二年如果净利润达到 2000 万，就以0.4的价格授予高管 1600 股，那这样的话，假设授予日股权公允价格是 1 元，等待期 A公司账务处理：借长期股权投资 贷：应付职工薪酬（1600*1=1600），B公司账务处理：借管理费用 1600 贷：资本公积 1600 ，期末A公司合并报表时，借：资本公积 贷：长期股权投资，行权时：A公司 借：银行存款 640 万 贷：？ B公司 借：资本公积-其他资本公积1600 贷：资本公积-资本溢价 1600 ，上述账务处理正确吗？另外行权时A公司银行存款对应哪个科目呢？

回答人：chenyiwei
假设授予日目标股权的公允价值是 1 元，授予价格是0.4元，则等待期内累积应确认的股份支付费用应当是 960 （＝1600*(1-0.4)），而不是 1600 。 所以A在等待期内累计的会计处理是：借：长期股权投资——B 960，贷：其他非流动负债——现金结算股份支付960 ；B累计的分录是：借：管理费用 960 ，贷：资本公积 960 。 行权时：A的处理为：借：现金 640 ，借：其他非流动负债——现金结算股份支付 960 ，贷：长期股权投资——B 1600。

提问人：zengfengxia 时间：2015-09-12 18:01:49
A以其持有的B公司股权转让给B公司高管，这一类股份支付，在B公司而言为接受劳务方，同时以其权益工具支付，因此也属于结算方； 但在A公司个别报表层面，A公司既不是接受劳务方也不是结算方，仅仅一项与子公司之间的权益性交易，因此，仅需在编制借记现金贷记长期股权投资 640 万元一笔分录即可。 陈版，这样理解对吗？

回答人：chenyiwei
A是结算义务方，所以在A的个别报表层面是现金结算的股份支付。

提问人：zengfengxia 时间：2015-09-12 21:41:15
谢谢陈版，对于集团内股份支付的情况，对结算企业的定义从CAS或者IFRS，哪里有明确的定义，对这个帖子的案例，事实上B公司以其自身权益工具支付给高管（我理解增发和大股东转让本质上并无不同），是当然的结算企业，但陈版认为A公司也是结算企业让我比较迷惑，会同时存在两个结算企业吗？对A公司而言，没有接受服务，没有以其自身权益工具结算，应当不属于股份支付准则的规范范围，为什么不能简单理解为与子公司的权益性交易？

回答人：chenyiwei
以前我关于解释 4 号的课件（二）中有提到，可以看一下。

提问人：zengfengxia 时间：2015-09-13 11:53:12
谢谢陈版，FRS2B部分中提到的四类情况并不包含以母公司持有的子公司股权授予子公司高管的情况，课件中的案例 1 的依据有来源吗？此外，按照陈版在楼上的回复或者点评，在子公司自行向其高管增发股份的情况下，母公司也需要按现金结算的股份支付进行会计处理吗？我理解两种方式本质上是一样的，不应该有不同的会计处理。

回答人：chenyiwei
1 、不清楚你说的是课件中的哪个案例？ 2 、子公司自行向其高管低价增发股份，则接受服务方和结算义务方都是子公司，与母公司无关，母公司无需按现金结算股份支付处理。如母公司低价转让股权，则该交易就以母公司为结算义务方，母公司就应当作为现金结算股份支付处理。这两种做法从合并报表层面来看影响确实是一样的，所以合并报表层面的处理原则一致。但是在母公司的个别报表层面还是有差异的，即因为是否存在结算义务而不同，所以导致个别报表层面处理结果的差异。

提问人：zengfengxia 时间：2015-09-14 09:22:39
谢谢陈版，还是涉及集团股份支付的结算方定义的问题，在CAS或者IFRS当中哪里有明确的定义？

回答人：chenyiwei
IFRS中称为“The entity settling a share-based payment transaction when another entity in the group receives the goods or services”。

提问人：zengfengxia 时间：2015-09-22 15:03:20
陈版，对结算企业的不同理解，对授予日即行权的情况下，对财务报表的影响是相同的，区别是是否从负债过渡， 但在有等待期的情况，在等待期内，若将母公司作为结算企业，母公司会在等待期内的每个期间按持有子公司股权的公允价值调整负债金额并同时调整增加对子公司的投资，报告期末的负债表明母公司将以负债中列示的金额回购子公司股权然后转让给子公司高管的合同义务。 但如果不是转让持有的子公司股权，而是由子公司自行增发股份给其高管，对母公司而言事实上也存在利益让渡，而且这种利益让渡也是一种合同义务，为什么不确认负债？

回答人：chenyiwei
因为会计主体的空间范围是母公司这一法人，所以关键看母公司作为一个法人是否直接发生了经济利益流出。就像子公司吸收少数股东增资但母公司保留控制权的情形，母公司也有利益让渡，但个别报表层面不反映。

提问人：ysmaya 时间：2017-03-09 22:17:36
再请教陈版，如果A公司将持有B公司股权激励C公司高管的话，是否为A做长投处理，C做为费用和资本公积，B则不需做会计处理，谢谢陈老师

回答人：chenyiwei
可以这样理解。另外请注意：如果B不是和A、C同属一个集团，则该交易不是股份支付，而是代为承担非货币形式的职工薪酬。

提问人：呼叫帮助 时间：2018-04-22 10:03:38
甲公司为非上市公司。 2016 年甲公司引入外部投资者，大股东将其所持部分股份以 3 元/股转让给外部投资者，同时以 2 元/股转让给公司高管。大股东与高管约定，高管可以在 2017 年年底前，将股份以原价加上10%的利息转让给大股东，即转让价格为2.2元/股，是否转让由高管自行决定，没有其他的限制性条件（服务期限、公司业绩）。甲公司 2016 年未针对该业务进行账务处理。 2017 年，大股东要求高管将股份全部转让给其，转让价格为原价加上10%的利息，即2.2元/股，高管均同意转让。甲公司准备设立由高管组成的持股公司，大股东将股份转让给持股公司以实现高管持股。 请问： 2016 年大股东转让股份给高管是否需按股份支付处理及如何会计处理？ 2017 年大股东回购股份多支付的10%利息，是否需按股份支付处理及如何会计处理？股份支付形成的“管理费用”是否可以税前列支？高管是否需要缴纳个人所得税？如果大股东将股份转让给持股公司，是否需按股份支付处理？ 项目经理给我们审计组的回复为， 股份支付是指企业为获取职工和其他方提供服务而授予权益工具或者承担以权益工具为基础确定的负债的交易。这句话 2 个要点： 1 、股份支付是企业与职工或其他方之间发生的交易。 2 、股份支付是以获取职工或其他方服务为目的的交易。 从给出的条件中可以看出股份转让是公司高管与大股东之间的交易而不是公司与公司高管之间的交易，不满足前述的第一点条件；其次，转让没有限制条件如服务期限、公司业绩等，因此也不满足股份支付的第二个条件。 因此案例所述的股权转让事项不属于股份支付，是公司高管与大股东之间的股权转让事项，公司不需要进行账务处理。 如果持股公司成立后，公司发行股票给公司高管或员工，则新发行的股票应使用股份支付准则，按公司高管或员工的服务期限或其他限制性条件的约定，在服务期内分期确认管理费用；如属于奖励性质的，或无其他限制行权条件的，在股票发行的当期确认管理费用。 股权转让行为是应当要缴纳个人所得税的，并且由公司代扣代缴；第一次股权转让即大股东将股份转让给高管，应当按照大股东的转让价格与投资成本的差额，按照20%的税率计算个人所得税；
第二次股权转让，公司高管占股份转让给大股东，增值10%的部分应按照20%的税率计算个人所得税。非上市公众公司有一些股权转让的税收优惠政策，但一般都有持股期限的限制，具体可以查一下相关的法律条款。 请教陈版，您是否同意项目经理的意见？

回答人：chenyiwei
2016 年那次，如果与 2017 年的转让不是一揽子交易，则应作为权益结算股份支付处理。

提问人：呼叫帮助 时间：2018-04-23 08:12:20
2016 年那次，如果与 2017 年的转让不是一揽子交易，则应作为权益结算股份支付处理。陈版，您可以说一下原因吗？我好与我们的经理沟通，多谢！

回答人：chenyiwei
单独来看， 2016 年度的那次转让对象是高管且为低价，具有明显的对高管过去为本公司的服务提供补偿的意图。同时高管从中的受益与日后股价变动直接相关，符合股份支付的三个特征。

提问人：呼叫帮助 时间：2018-04-24 20:52:25
我今天与我的项目经理讨论这个案例，他个人理解为：由于 2017 年大股东回购股份，本质上是大股东向高管借款并还本付息，高管只是获取利息，不需按股份支付处理。可是您认为是符合股份支付，陈版，项目经理他的理解错在哪里？还请指教！

回答人：chenyiwei
2016 年授予时“是否转让由高管自行决定”，且无服务期限条件和业绩条件等，所以当时的情况是股份支付。后续大股东“要求”转让股份是新出现的事件。